最高法院刑事判決
111年度台非字第141號
上  訴  人  最高檢察署檢察總長
被      告  王志強                     


上列上訴人因被告傷害案件，對於臺灣臺中地方法院中華民國11
0年3月19日第一審簡易確定判決（110年度中簡字第354號，聲請
簡易判決處刑案號：臺灣臺中地方檢察署110年度偵緝字第99號
），關於王志強部分認為違法，提起非常上訴，本院判決如下：
    主  文
原判決關於王志強部分之罪刑撤銷。
王志強共同犯傷害罪，處有期徒刑參月，如易科罰金，以新臺幣
壹仟元折算壹日。
    理  由
一、非常上訴理由稱：「一、按判決不適用法則或適用不當者，
    為違背法令，刑事訴訟法第378條定有明文。又少年事件處
    理法第83條之1第1項規定：『少年受刑之執行完畢或赦免3年
    後，視為未曾受各該宣告』，其立法意旨係為鼓勵少年自新
    向上，使其不受社會歧視致阻其更生之路所為前科抹消之規
    定，故少年受刑之執行完畢或赦免翌日起算，3年內未再受
    刑之宣告者，該前科紀錄即不復存在，視為未曾受該刑之宣
    告，自不能以累犯論擬；至於少年在此3年內曾否再犯罪，
    並非所問，此觀諸上開法條文義規定甚明(最高法院98年度
    台非字第322號、100年度台非字第12號判決、107年度台非
    字第222號意旨參照)。二、本件被告王志強係民國00年0月0
    0日出生，於未滿18歲之97年9月、10月間犯毒品危害防制條
    例第4條第3項之罪，經臺灣高等法院於00年0月00日以00年
    度少上訴字第00號判決判處有期徒刑2年8月，上訴後，經最
    高法院於00年0月0日以00年度台上字第0000號判決駁回確定
    。又於上開案件確定前，即98年5月26日及98年5月31日犯竊
    盜、搶奪罪，經臺灣臺北地方法院於98年9月29日以98年度
    訴字第1195號判決判處有期徒刑2年6月，刑前強制工作3年
    確定；嗣上開2案經臺灣高等法院於00年0月00日以00年度少
    聲字第00號裁定定應執行有期徒刑5年確定，入監執行後，
    於103年9月15日縮短刑期假釋出監並付保護管束，於105年5
    月17日假釋期滿未經撤銷，視為執行完畢。此有臺灣高等法
    院被告前案紀錄表（附原審卷第47頁)及刑案資料查註紀錄
    表（附110年度偵緝字第99號偵卷)在卷可稽。被告於少年時
    所犯之販賣毒品案件，雖與其滿18歲時所犯竊盜、搶奪案件
    ，因符合數罪併罰要件，經合併定應執行刑為有期徒刑5年
    ，因兩案並非接續執行，無獨立之執行完畢時點，故在所裁
    定之執行刑尚未全部執行完畢以前，各罪之宣告刑均不發生
    執行完畢之問題。被告係於108年10月29日再犯本案傷害罪
    ，距被告於少年時所犯之販賣毒品案件105年5月17日執行完
    畢，已逾3年，依上揭少年事件處理法第83條之1第1項規定
    ，應視為未曾受各該刑之宣告，則其所犯本案傷害罪，自不
    構成累犯。原確定判決不查，遽依累犯規定，對被告論處並
    加重其刑，顯有證據調查未盡及適用法則不當之違背法令。
    三、案經確定，且於被告不利，爰依刑事訴訟法第441條、
    第443條提起非常上訴，以資糾正與救濟。」等語。
二、本院按：
（一）判決不適用法則或適用不當者，為違背法令，刑事訴訟法
      第378 條定有明文。被告有無累犯之事實，應否適用刑法
      第47條第1 項規定加重其刑，為法院認定事實與適用法律
      之基礎事項，倘被告不合累犯之要件，仍依累犯之規定加
      重其刑，致適用法令違誤，而顯然於判決有影響，其判決
      為當然違背法令。刑法關於累犯之規定，以受徒刑之執行
      完畢，或一部之執行而赦免後，5 年以內故意再犯有期徒
      刑以上之罪者，為其成立要件，刑法第47條第1項固定有
      明文。惟少年事件處理法第83條之1第1項規定：少年受第
      29條第1項之處分執行完畢2年後，或受保護處分或刑之執
      行完畢或赦免3 年後，或受不付審理或不付保護處分之裁
      定確定後，視為未曾受各該宣告。其立法意旨係為鼓勵少
      年自新向上，使其不受社會歧視致阻其更生之路所為前科
      抹消之規定。故少年受刑之執行完畢或赦免翌日起算，3 
      年內未再受刑之宣告者，該前科紀錄即不復存在，視為未
      曾受該刑之宣告，自不能以累犯論擬。
（二）查本件被告王志強係00年00月0日出生，其前於未滿18歲
      時所犯毒品危害防制條例第4條第3項之罪（下稱前案），
      嗣與滿18歲後所犯之竊盜、搶奪等罪，經臺灣高等法院於
      00年0月00日以00年度少聲字第00號裁定定應執行有期徒
      刑5年確定，入監執行後，於103年9月15日縮短刑期假釋
      出監並付保護管束，於105年5月17日假釋期滿未經撤銷，
      視為執行完畢等情，有上開判決、裁定及其臺灣高等法院
      被告前案紀錄表在卷可稽（見第一審卷及卷附彌封袋）。
      被告於犯前案時，係未滿18歲之少年，而其於該案合併定
      應執行之刑執行完畢後3年內之108年5月17日期間，既未
      再經刑之宣告，是依上揭少年事件處理法第83條之1第1項
      規定，其前案之前科紀錄即不復存在，應視為未曾受該刑
      之宣告，而不能論以累犯。原確定判決疏未詳察，仍就被
      告所犯本件共同傷害罪，論以累犯並予加重，而判處有期
      徒刑4月。揆諸前揭說明，自屬違背法令。案經確定，非
      常上訴意旨執以指摘，為有理由。應由本院將原判決關於
      被告部分之罪刑撤銷，另行判決如主文第2項所示，以資
      糾正並予救濟。
據上論結，應依刑事訴訟法第447條第1項第1款，刑法第28條、
第277條第1項、第41條第1項前段，刑法施行法第1條之1第1項，
判決如主文。
中　　華　　民　　國　　111 　年　　11　　月　　16　　日
                  刑事第九庭審判長法　官  蔡彩貞
                                  法　官  周盈文
                                  法　官  林庚棟
                                  法　官  黃斯偉
                                  法　官  莊松泉
本件正本證明與原本無異
                                  書記官  張齡方
中　　華　　民　　國　　111 　年　　11　　月　　21　　日
附錄法條：中華民國刑法第277條第1項
傷害人之身體或健康者，處5年以下有期徒刑、拘役或50萬元以
下罰金。